【裁判字號】    95,交易,296
【裁判日期】    950727
【裁判案由】    公共危險等
【裁判全文】
臺灣板橋地方法院刑事判決             95年度交易字第296號
公  訴  人  臺灣板橋地方法院檢察署檢察官
被      告  乙○○
上列被告因公共危險等案件，經檢察官提起公訴（九十五年度偵
字第一三一三五號），被告於準備程序中對被訴之事實為有罪陳
述，本院合議庭裁定行簡式審判程序，並判決如下：
    主  文
乙○○服用酒類，不能安全駕駛動力交通工具而駕駛，處拘役肆
拾日，如易科罰金，以佰元折算壹日。
    事  實
一、乙○○明知服用酒類不能安全駕駛動力交通工具者，不得駕
    駛；且明知其於民國九十五年五月十八日下午五時許起至晚
    上十時許止，在臺北縣三重市○○○路之小吃店內飲用啤酒
    約四、五瓶，已達酒醉不能安全駕駛動力交通工具之程度，
    猶在飲酒後於同日晚上十時許，騎乘車號ＦＺＶ─一八０號
    重型機車由上開小吃店出發，沿臺北縣三重市○○路往疏洪
    道方向行駛。迄同日晚上十時四十八分許（起訴書誤載為晚
    上十一時十八分許，業經公訴檢察官更正如上），乙○○騎
    乘上開重型機車行經三重市○○路○段與三民街之交岔路口
    時，因酒後無法適切操控所騎乘之重型機車，且未遵守燈光
    號誌指示，貿然闖紅燈穿越上開路口時，適有甲○○騎乘車
    牌號碼Ｇ九七─三二五號重型機車沿三民街往蘆洲市方向行
    駛，正穿越上開交岔路口時，乙○○騎乘之機車車頭撞擊甲
    ○○機車右側部位，甲○○因而人車倒地，並受有臉部三處
    擦傷、左下腹擦傷、右膝擦傷、右足大趾挫傷、左肘擦傷、
    左手背擦傷三處、右手背擦傷之傷害（乙○○所涉過失傷害
    部分，業據甲○○撤回告訴，本院另為不受理判決）。嗣經
    警據報到場，並於同日晚上十一時十八分許測試乙○○之呼
    氣酒精濃度結果，其呼氣所含酒精濃度達每公升０．八七毫
    克，查悉上情。
二、案經臺北縣政府警察局三重分局報請臺灣板橋地方法院檢察
    署檢察官偵查起訴。
    理  由
一、訊據被告乙○○對於上揭時、地，酒後騎乘機車肇事致被害
    人甲○○受傷之犯罪事實，於警詢、偵查及本院審理中均坦
    承不諱，核與被害人甲○○於警詢指述之情節相符，並有酒
    精測定紀錄表、汽機車駕駛人酒後觀察表、汽機車駕駛人酒
    後生理協調平衡檢測紀錄表、道路交通事故現場圖、道路交
    通事故調查報告表(一)、(二)各一件、臺北縣政府警察局舉發違
    反道路交通管理事件通知單二紙、現場及車損照片共十四幀
    、臺北縣立醫院驗傷診斷書一份在卷可稽，足徵被告上開自
    白，核與事實相符，堪以採憑。本案事證明確，被告犯行堪
    以認定，應依法論科。
二、查被告行為後，於九十四年二月二日修正公布之刑法，已於
    九十五年七月一日施行。按行為後法律有變更者，適用行為
    時之法律，但行為後之法律有利於行為人者，適用最有利於
    行為人之法律，現行刑法第二條第一項訂有明文。此條規定
    乃與刑法第一條罪刑法定主義契合，而貫徹法律禁止溯及既
    往原則，係規範行為後法律變更所生新舊法律比較適用之準
    據法，是刑法第二條本身雖經修正，但刑法第二條既屬適用
    法律之準據法，本身尚無比較新舊法之問題，應一律適用裁
    判時之現行刑法第二條規定以決定適用之刑罰法律，合先敘
    明。又以本次刑法修正之比較新舊法，應就罪刑有關之共犯
    、未遂犯、想像競合犯、牽連犯、連續犯、結合犯，以及累
    犯加重、自首減輕暨其他法定加減原因（如身分加減）與加
    減例等一切情形，綜其全部罪刑之結果而為比較，最高法院
    九十五年五月二十三日九十五年度第八次刑庭會議決議可資
    參照。經查：
（一）刑法第一百八十五條之三之服用酒類不能安全駕駛動力交
      通工具而駕駛罪，法定刑得科銀元三萬元以下罰金，據修
      正後刑法施行法增訂第一條之一：「中華民國九十四年一
      月七日刑法修正施行後，刑法分則編所定罰金之貨幣單位
      為新臺幣。九十四年一月七日刑法修正時，刑法分則編未
      修正之條文定有罰金者，自九十四年一月七日刑法修正施
      行後，就其所定數額提高為三十倍。但七十二年六月二十
      六日至九十四年一月七日新增或修正之條文，就其所定數
      額提高為三倍」及刑法第三十三條第五款修正為：「主刑
      之種類如下：五、罰金：新臺幣一千元以上，以百元計算
      之」等規定，是依修正後之法律，刑法第一百八十五條之
      一之罪所得科處之罰金刑最高為新臺幣九萬元、最低為新
      臺幣一千元；然依被告行為時之刑罰法律，即罰金罰鍰提
      高標準條例第五條第一項（第一條所定得提高倍數之規定
      ，於本條例修正後制定之法律，不適用之）及修正前刑法
      第三十三條第五款規定之罰金最低額銀元一元計算，該罪
      之罰金刑最高為銀元三萬元，最低額為銀元一元，若換算
      為新臺幣，最高額雖與新法同為新臺幣九萬元，然最低額
      僅為新臺幣三元。因此，比較上述修正前、後之刑罰法律
      ，自以被告行為時關於科處罰金刑之法律較有利於被告。
（二）又刑法第四十一條第一項前段有關易科罰金折算標準之規
      定，九十五年七月一日起施行之新刑法修正為：「犯最重
      本刑為五年以下有期徒刑以下之刑之罪，而受六個月以下
      有期徒刑或拘役之宣告者，得以新臺幣一千元、二千元或
      三千元折算一日，易科罰金。」，而依修正前同條項（「
      得以銀元一元以上三元以下折算一日，易科罰金」）及修
      正前罰金罰鍰提高標準條例第二條（現已刪除）規定，就
      其原定數額提高為一百倍折算一日，則係以銀元一百元、
      二百元、三百元折算一日，經折算為新臺幣幣值後，以新
      臺幣三百元、六百元、九百元折算一日。是比較修正前後
      之易科罰金折算標準，自以行為時即修正前之規定，較有
      利於被告。
（三）綜合上述各條文修正前、後之比較，揆諸前揭最高法院決
      議及修正後刑法第二條第一項前段、後段規定之「從舊、
      從輕」原則，自應適用被告行為時之法律，即修正前刑法
      之相關規定及修正前罰金罰鍰提高標準條例第二條規定，
      予以論處。
（四）核被告乙○○所為，係犯修正前刑法第一百八十五條之三
      之服用酒類不能安全駕駛動力交通工具而駕駛罪。爰審酌
      被告犯罪之情節，被告為警查獲時之呼氣酒精濃度數值，
      其酒後於夜間騎乘重型機車肇事致人受傷，對交通安全具
      高度之危險性，兼衡其犯後與車禍被害人達成民事和解（
      見本院九十五年度重核字第三六０二號卷及卷附之臺北縣
      三重市調解委員會調解書），暨犯後坦承犯行之態度等一
      切情狀，量處如主文所示之刑，並諭知如易科罰金之折算
      標準，以資懲儆。
據上論斷，應依刑事訴訟法第二百七十三條之一第一項、第二百
九十九條第一項前段，刑法第二條第一項前段、修正前第一百八
十五條之三、第四十一條第一項前段，修正前罰金罰鍰提高標準
條例第二條，判決如主文。
本案經檢察官黃怡華到庭執行職務。
中    華    民    國    95    年    7     月    27    日
                  交通法庭  法  官   楊  志  雄
以上正本證明與原本無異。
如不服本判決應於送達後十日內向本院提出上訴狀。
                            書記官   陳  春  銘
中    華    民    國    95    年    7     月    27    日
附錄本案論罪科刑法條全文：
刑法第一百八十五條之三：
服用毒品、麻醉藥品、酒類或其他相類之物，不能安全駕駛動力
交通工具而駕駛者，處一年以下有期徒刑、拘役或三萬元以下罰
金。
又依「現行法規所定貨幣單位折算新臺幣條例」第二條規定，本
判決主文所示之「元」為銀元，係以新臺幣元之三倍折算之（即
一元以新臺幣三元折算）。


司法院資訊處製作；財團法人民間司法改革基金會備份。
